臺灣臺北地方法院民事裁定　　　　　 99年度事聲字第10166號
異　議　人
即相 對 人　國揚實業股份有限公司
法定代理人　林子寬
相　對　人
即異 議 人　曹永欽
　　　　　　伍鳳珠
　　　　　　周健基
　　　　　　楊忠誼
　　　　　　李英翰
　　　　　　陳妙玲
　　　　　　黃慧珠
　　　　　　賴金霞
　　　　　　曾國欽
　　　　　　林慈敏
　　　　　　黃國富
　　　　　　張意娟
　　　　　　劉美慧
兼前列十二
人共同代理
人　　　　　吳月美
上列當事人間分割共有物確定訴訟費用事件，異議人對於民國99
年10月20日本院司法事務官所為之99年度司聲字第258號所為裁
定聲明異議，本院裁定如下：
    主  文
原裁定廢棄。
吳月美、曹永欽、伍鳳珠、周健基、楊忠誼、李英翰、陳妙玲、
黃慧珠、賴金霞、曾國欽、林慈敏、黃國富、張意娟、劉美慧之
聲請確定訴訟費用額駁回。
吳月美、曹永欽、伍鳳珠、周健基、楊忠誼、李英翰、陳妙玲、
黃慧珠、賴金霞、曾國欽、林慈敏、黃國富、張意娟、劉美慧之
異議駁回。
    理  由
一、按法院未於訴訟費用之裁判確定其費用額者，第一審受訴法
    院於該裁判有執行力後，應依聲請以裁定確定之。又當事人
    分擔訴訟費用者，法院為確定費用額之裁判時，除前條第二
    項情形外，應視為各當事人應負擔之費用，已就相等之額抵
    銷，而確定其一造應賠償他造之差額。民事訴訟法第91條第
    1項及第93條分別定有明文。是聲請確定訴訟費用額之目的
    在於確定應負擔訴訟費用之一造應賠償他造所支出訴訟費用
    之數額。依確定終局判決應負擔訴訟費用之當事人既不得請
    求他造賠償其支出之訴訟費用，即無聲請法院確定訴訟費用
    額之必要，則其聲請因無實益，自不應准許。次按當事人對
    於司法事務官處理事件所為之終局處分，得於處分送達後10
    日之不變期間內，以書狀向司法事務官提出異議；司法事務
    官認異議為無理由者，應送請法院裁定之，法院認第一項之
    異議為有理由時，應為適當之裁定。此觀同法第240條之4第
    1項前段、第2項及第3項規定即明。
二、國揚實業股份有限公司異議意旨略以（以下簡稱國揚公司）
    ：臺灣高等法院94年度重上更一字第62號判決關於訴訟費用
    負擔之諭知，第一審、第二審訴訟費用應由國揚公司負擔千
    分之30，然原裁定誤算為千分之180，顯有違誤。且第一審
    、第二審裁判費總計為新臺幣（下同）36萬905元，是國揚
    公司應負擔之訴訟費用為1萬827元，然國揚公司已繳納訴訟
    費4萬1865元，故國揚公司非但無庸賠償相對人即異議人吳
    月美等裁判費，渠等反應賠償國揚公司訴訟費3萬1038元。
    爰依法聲明異議，請求廢棄原裁定等語。
三、吳月美、曹永欽、伍鳳珠、周健基、楊忠誼、李英翰、陳妙
    玲、黃慧珠、賴金霞、曾國欽、林慈敏、黃國富、張意娟、
    劉美慧異議意旨略以（以下簡稱吳月美等14人）：第一審裁
    判費13萬5000元並非悉數由吳美月等14人所繳納；且聲請核
    發支付命令時，當時委任律師係向每位當事人收取500元，
    原裁定僅核定為45元，差異甚大；地政機關測量費總計應為
    1萬6800元，原裁定卻核定為1萬6000元，短少800元，實有
    違誤。又追加懲罰性賠償金僅由吳月美請求，其餘相對人即
    異議人係追加請求返還土地、建物面積短少之不當得利而非
    ，原裁定卻認定追加懲罰性賠償金部份之裁判費12萬4113元
    ，係由吳月美等（楊忠誼、李英翰、陳妙玲除外）繳納，實
    有未洽。又原裁定漏未計算88年8月4日、89年5月18日之履
    勘差費及92年3月12日地政機關測量員出庭車馬費。原審未
    查上情，實有違誤，爰依法聲明異議，請求廢棄原裁定等語
    。
四、 經查：
（一）本件兩造間損害賠償事件，業經本院88年度重訴字第169
      號、臺灣高等法院（以下簡稱高等法院）90年度重上字第
      574號、最高法院94年度臺上字第772、773號、高等法院
      94年度重上更一字第62號、最高法院98年度臺上字第571
      號判決確定。兩造於歷審所繳納之訴訟費用計有：１、支
      付命令聲請費新臺幣（下同）45元（此部分由吳月美等14
      人繳納）；２、第一審裁判費13萬5000元（此部分由吳月
      美等14人繳納），另4134元、郵資78元及地政機關測量費
      1萬6000元（以上由相對人即異議人張意娟繳納）；３、
      第二審裁判費（高等法院90年度重上字第574號）16萬
      3465元（此部分由吳月美等14人、第三人蔡文化及童士維
      繳納）、4萬4851.5元（此部分由國揚公司繳納），另補
      繳之第一、二審裁判費318元（即排風設備部分）、擴張
      聲明部分之裁判費5萬6760元及追加懲罰性賠償金請求（
      高等法院94年度重上更一字第62號）之裁判費12萬4113
      元（以上皆由吳月美等14人繳納，惟其中楊忠誼、李英翰
      、陳妙玲並未追加）；４、第三審裁判費16萬6368元（此
      部分由吳月美等14人繳納），業經本院依職權調閱前開案
      卷查核無訛。
（二）次查，高等法院94年度重上更一字第62號民事判決就訴訟
      費用之負擔係諭知：「（一）第一審（除確定部分外）及
      第二審訴訟費用由上訴人吳月美負擔千分之79、曹永欽負
      擔千分之79、楊忠誼負擔千分之70、賴金霞負擔千分之83
      、劉美慧負擔千分之83、曾國欽負擔千分之74、張意娟負
      擔千分之67、伍鳳珠負擔千分之92、周健基負擔千分之36
      、陳妙玲負擔千分之45、黃慧珠負擔千分之79、林慈敏負
      擔千分之90、黃國富負擔千分之99（以上總計為千分之
      970），餘由被上訴人即國揚公司負擔（即千分之30）。
      擴張之訴訴訟費用由上訴人負擔。追加之訴訴訟費用由上
      訴人吳月美負擔」，最高法院94年度臺上字第772、773
      號及最高法院98年度臺上字第571號民事判決則分別諭知
      第三審訴訟費用由上訴人負擔。因兩造各就本院88年度重
      訴字第169號判決不利部分分別提起上訴，故第一審判決
      於兩造間並無先行確定部分，兩造間關於第一、二審訴訟
      費用負擔悉依高等法院94年度重上更一字第62號判決認定
      之。又依前開判決可知，第二審擴張聲明所繳納裁判費應
      由吳月美、曹永欽、伍鳳珠、周健基、黃慧珠、賴金霞、
      曾國欽、林慈敏、黃國富、張意娟、劉美慧負擔，第三審
      訴訟費用及第二審追加聲明之裁判費，應分別由吳月美等
      14人及吳月美負擔。
（三）綜上，吳月美等14人於第一審支出之訴訟費用（包含支付
      命令、裁判費、郵資及地政機關測量費）總計為15萬5257
      元【計算式：45＋135000＋4134＋78＋16000＝155257】
      ；吳月美等14人、國揚公司於第二審所支出之訴訟費用總
      計為20萬8634.5元【計算式：163465＋44851.5＋318＝
      208634.5】。依兩造負擔比例計算，國揚公司應負擔之訴
      訟費用為1萬917元【計算式：（155257＋208634.5）×30
      ／1000＝10917，小數點以下四捨五入】，經抵銷後，吳
      月美等14人尚應賠償國揚公司訴訟費用，揆諸前開說明，
      吳月美等14人既不得請求國揚公司賠償渠等支出之訴訟費
      用，則無聲請確定訴訟費用額之必要。原裁定未及審酌上
      情，而裁定國揚公司應負擔訴訟費用，尚有未合。從而，
      國揚公司異議意旨指摘原裁定不當，求為廢棄改判，為有
      理由，爰由本院廢棄改判如主文第2項所示。吳月美等14
      人之聲明異議為無理由，應予駁回。
三、據上論結，本件國揚公司之異議為有理由，吳月美等14人之
    聲明異議為無理由。爰依民事訴訟法第240條之4第3項，裁
    定如主文。
中    華    民    國   100    年    4     月    20    日
                  民事第三庭    法  官  孫正華
以上正本係照原本作成。
如不服本裁定，應於送達後10日內向本院提出抗告狀，並繳納抗
告費新臺幣1,000元。
中    華    民    國   100    年    4     月    20    日
                                書記官  林秀娥